臺灣高等法院臺中分院刑事判決　　　　　　　 民國九十一年度上訴字第七二三號
　　上　訴　人
　　即　被　告　乙○○
　　選任辯護人　黃文崇
右上訴人因強盜案件，不服臺灣臺中地方法院中華民國九十一年四月三日第一審判決
（民國九十年度訴字第一三二六號，起訴案號：臺灣臺中地方法院檢察署民國九十年
度偵緝字第二一○號），提起上訴，本院判決如左：
    主  文
原判決撤銷。
乙○○幫助意圖為自己不法所有，結夥三人以上、攜帶兇器以強暴至使不能抗拒而取
他人之物，處有期徒刑肆年。
    事  實
一、乙○○、王玄明為朋友關係，二人於民國（下同）八十九年十二月十七日，在台
    中市○○區○○路四段八九一號文心茶坊聊天時，乙○○告知王玄明其積欠甲○
    ○新台幣（下同）二萬元未清償，及甲○○之經濟狀況應屬良好等情，王玄明乃
    提議強盜得財，並由王玄明出面邀集蕭智遠、謝嘉文、陳易頤、林秋雄（經原審
    法院另案九十年度訴字第八六七號判處蕭智遠有期徒刑八年六月；王玄明、謝嘉
    文、陳易頤、林秋雄各有期徒刑八年。其中蕭智遠、陳易頤等二人上訴本院九十
    年度上訴字第一四五二號判決上訴駁回，均確定。下稱王玄明等五人）共同實施
    。乙○○基於幫助王玄明等五人共同基於意圖為自己不法所有之犯意，由乙○○
    提供甲○○之聯絡電話予王玄明，而便利由王玄明於八十九年十二月十八日上午
    九時許，以行動電話與甲○○行動電話0000－000000號聯絡，佯稱「
    聚餐」為由，約甲○○至台中市○○區○○路四二八之三號「大買家量販店」前
    見面，甲○○誤以為係其友人「蘇世斌」邀宴而赴約。同日十一時四十分許，王
    玄明駕駛租來之車牌號碼號二Ｊ－一四七五號自小客車載同蕭智遠、謝嘉文、陳
    易頤、林秋雄四人，並攜帶預先準備供犯案用之膠帶（未扣案）、手銬乙副（未
    扣案）及蕭智遠所有之小型尖刀、林秋雄所有之大型尖刀各乙支（以上大、小尖
    刀均非槍砲彈藥刀械管制條例之匕首），前往該量販店前守候，迨見甲○○駕駛
    其所有之ＯＰ－八五二八號自小客車抵達，王玄明乃再撥打甲○○之行動電話，
    謊稱有大件物品要甲○○幫忙載運，要求甲○○下車打開汽車行李箱，蕭智遠、
    謝嘉文、陳易頤、林秋雄四人則趁甲○○下車打開行李箱之際，即由蕭智遠持預
    藏之小型尖刀強押甲○○上該ＯＰ－八五二八號自小客車內，由林秋雄駕駛該車
    ，蕭智遠坐於右前座持尖刀喝令甲○○不得亂動，謝嘉文、陳易頤二人則分坐於
    後座甲○○兩側並抓住甲○○之雙腿，陳易頤旋以膠帶矇住甲○○之雙眼，並以
    手銬銬住甲○○之雙手，將甲○○限制於車內，載往台中市大坑山區，途中因甲
    ○○掙扎，謝嘉文、陳易頤以拳頭毆打甲○○之頭部，而以此等非法方法剝奪甲
    ○○之行動自由，王玄明則駕駛其所租用之二Ｊ－一四七五號自小客車在後尾隨
    接應。車行約十餘分鐘後，抵達台中市○○路大坑山區「卡多里遊樂區」附近山
    區空地，由謝嘉文、陳易頤等二人將甲○○押下車，復以先前準備之膠帶綑綁甲
    ○○雙腳，以此強暴之手段至使甲○○不能抗拒，而搜括甲○○身上之現金七千
    元、勞力士手錶乙只，ＮＯＫＩＡ三三一○型號之行動電話乙支等財物，由林秋
    雄強取甲○○身上之提款卡，並命甲○○趴於地上，以腳踢甲○○頭部逼問提款
    卡密碼，致甲○○受有左額擦挫傷約一Ⅹ○．五公分、左側顳部擦挫傷約三Ⅹ三
    公分、左臂擦挫傷約三Ⅹ二公分之傷害，並至使甲○○不能抗拒下告知其提款卡
    密碼後，即由王玄明駕駛其租用之二Ｊ－一四七五號自小客車搭載陳易頤前往台
    中市○○路台中市農會之自動提款機，由陳易頤持該提款卡接續六次提領現金八
    萬七千元（甲○○帳戶內存款遭提領至僅餘五百五十六元），而以不正方法由自
    動付款設備取得甲○○存款。王玄明、陳易頤提款後，復返回前揭大坑山區「卡
    多里遊樂區」附近空地與蕭智遠等人會合，喝令甲○○於該地自行停留二十分鐘
    後始得離開，方將甲○○之手銬打開，共乘王玄明所駕駛之二Ｊ－一四七五號自
    小客車離去。得手後，王玄明等五人即先行前往理髮，完畢後，並於同日下午二
    時許，王玄明等五人，即在台中市○○○路一一五巷二十五號三樓之二王玄明之
    租住處，由王玄明負責朋分強盜所得財物，其中現金部分共九萬四千元，除支付
    五人理髮費用二千元及租車費用七千元及一千八百元外，餘款由蕭智遠與謝嘉文
    二人共分得二萬七千元，王玄明、林秋雄、陳易頤三人各分得一萬七千元，另由
    王玄明則在台中市七期一家ＰＵＢ店門口提供三千六百元予乙○○，作為其提供
    被害人之聯絡電話幫助強盜目標之紅包，其餘現金一千六百元用以支付加油費用
    ；除王玄明、蕭智遠分得之現金經花用後各尚餘八千元、七千元外，其餘現金均
    經花用殆盡；陳易頤另分得ＮＯＫＩＡ三三一○型號之行動電話乙支，經其變賣
    後，所得價款亦花用盡罄。嗣因甲○○於王玄明等人離去後自行掙脫並報警處理
    ，經警調出王玄明、陳易頤自動提款機之錄影帶，而循線分別於八十九年十二月
    十九日十五時三十分許，在台中市○○路一○九一號前查獲王玄明，並在王玄明
    所租用之二Ｊ－一四七五號自小客車上扣得林秋雄所有強盜甲○○財物用之大型
    尖刀乙支、強盜甲○○所得財物現金八千元；後於同日十六時三十分許，在台中
    縣太平市○○路三０六號十二樓，查獲蕭智遠、謝嘉文，並扣得蕭智遠所有供強
    盜甲○○財物用之小型尖刀乙支、強盜甲○○所得財物現金七千元；嗣於九十年
    二月七日、同年月八日先後拘提林秋雄、陳易頤到案；再於九十年四月四日經通
    緝逮捕乙○○到案。
二、案經台中市警察局第五分局、台南縣警察局玉井分局報請及甲○○訴由臺灣臺中
    地方法院檢察署檢察官偵查起訴。
    理  由
一、訊據上訴人即被告乙○○（以下稱被告乙○○）固承認曾於八十九年十二月十七
    日，在台中市○○區○○路四段八九一號文心茶坊與王玄明等人聊天，有提供被
    害人甲○○之行動電話號碼給王玄明，於八十九年十二月十八日中午左右曾以電
    話與王玄明聯絡，於同日晚間與王玄明共同前往台中市○○街三十八號（靠近台
    中市七期重劃區郵政總局和惠中路附近）名為獅子王國飲酒店之ＰＵＢ，於進入
    該ＰＵＢ時，另有看到蕭智遠、謝嘉文、陳易頤、林秋雄等人等情不諱，惟矢口
    否認事先謀議共同強盜之犯行，辯稱：我根本沒有參與共謀強盜，是王玄明問甲
    ○○的電話，我告訴他；王玄明說要找甲○○，王玄明說他和甲○○有糾紛，因
    為甲○○向我催討債務，剛好王玄明說要去找他，我就跟王玄明說幫我打電話；
    我根本不知道，王玄明等五人去強盜甲○○，我當天剛好在豐原市幫我父親搭鐵
    皮屋，並不知情；我也沒有拿王玄明所稱三千六百元之紅包，十八日晚間因王玄
    明說要請朋友喝酒，身上沒有錢，我就去提領現金加上身上的錢約一萬多元，我
    到ＰＵＢ之處，在該處喝酒，約二十分鐘後，付完帳，就與王玄明各自回家等語
    。
二、經查：
（一）右揭被害人甲○○於右揭時、地遭已判處罪刑確定之被告王玄明等五人強盜財
      物之犯罪事實，業據被害人甲○○指述甚詳，核與被告王玄明、蕭智遠、林秋
      雄、陳易頤自警訊至原審法院偵審中及被告謝嘉文於前揭警訊、檢察官偵查中
      及原審法院九十年訴字第八六七號懲治盜匪條例案件審理中供述強盜之情節均
      大致相符，並有提款錄影帶翻拍照片三張、台中市農會交易明細表六紙、存摺
      影本、行動電話通聯紀錄及租用汽車契約書、財團法人私立中國醫藥學院附設
      醫院診斷證明書一紙、贓物認領保管收據附卷可憑，復有大、小尖刀二支扣案
      可資佐證，且有原審法院另案九十年度訴字第八六七號、本院另案九十年度上
      訴字第一四五二號判決影本各一份在卷可參酌。足徵判刑確定被告王玄明等五
      人前揭供認強盜被害人甲○○之事實，應堪採信。雖判刑確定被告王玄明在原
      審法院證稱：係代被告乙○○處理債務問題等語，然被告乙○○已自承稱：當
      天即八十九年二月十七日，在文心茶坊時，我有告訴王玄明我有欠甲○○錢等
      語，而且判刑確定被告王玄明亦於原審法院另案九十年訴字第八六七號懲治盜
      匪條例案件時自承於犯案過程中始終未曾向被害人甲○○提及其與被告乙○○
      間之債務問題，核與被害人甲○○指稱整個過程中並無任何人提到有何債務問
      題等語相符；苟判刑確定被告王玄明確係欲為被告乙○○處理與被害人甲○○
      間之債務問題，顯不可能於上開強盜過程中始終未提及有債務之問題，況處理
      債務何需事先預備手銬、膠帶、大、小尖刀等工具之必要？於過程中更無出以
      強押上車等強暴手段強取被害人甲○○身上財物後，更進而持被害人甲○○存
      款之提款卡前往金融機構設置自動付款機提款之理？又判刑確定被告王玄明、
      陳易頤提領被害人甲○○銀行帳戶之存款時，係將被害人甲○○存款金額八萬
      七千五百五十六元提領八萬七千元至僅餘五百五十六元始行罷手，有交易明細
      表在卷可考，亦核與欲代為討債之情不符。再參以判刑確定被告王玄明於檢察
      官偵查中亦供稱：被告乙○○之前有提過甲○○很有錢，而且乙○○是欠甲○
      ○錢等語（見九十年偵緝字第二一０號第十三頁反面、第十四頁正面），更徵
      判刑確定被告王玄明係因被告乙○○告知欠甲○○錢，甲○○的經濟情況應屬
      良好，而由被告王玄明提議強盜甲○○的財物甚明。是判刑確定被告王玄明證
      稱：係代乙○○處理債務問題等語，此部分之證述，顯與事實不符，自不足採
      信。
（二）判刑確定被告王玄明於檢察官偵查中供述稱：「（問：你是怎麼有甲○○電話
      號碼？）答：是乙○○向我講的」、「（提示0000000000號的通聯
      紀錄）我有與甲○○聯絡，而且甲○○的行動電話是0000000000號
      ，我有先打一次給他，之後他有回一通給我，說他已經到了」、「（問：乙○
      ○有無參與，事後有無分贓？）答：是他給我們電話，而且中間他還有打電話
      過來，事後他有拿到三千六百元。另外四人．．．．，也知道這件事，他們有
      叫我拿紅包給乙○○，交付地點是在七期有一家ＰＵＢ店門口，他有收起來，
      之後進入ＰＵＢ店．．．．我進入到ＰＵＢ內有向他們四人說我有拿三千六百
      元給乙○○」等語，核與判刑確定被告蕭智遠於檢察官偵查中供述稱：「我聽
      王玄明講，說有拿一個紅包給乙○○（阿章），就是提示相片之人，隔天王玄
      明有帶他到ＰＵＢ來」等語。謝嘉文供述稱：「相片上之人是『阿章』沒錯，
      而且當時在ＰＵＢ時，這個人確實有來」等語。林秋雄供述稱：「相片上之人
      確實是乙○○，而且我聽王玄明講，說他有包一個紅包給乙○○，而且在七期
      一個ＰＵＢ，他有說有把錢拿給乙○○，而且王玄明有與乙○○一起來ＰＵＢ
      ，在ＰＵＢ我也有看到乙○○」等語、及陳易頤供述稱：「相片上之人是乙○
      ○沒錯，我也有聽王玄明說，說要給乙○○一個紅包，而且王玄明已給過了」
      等語，其等五人供述均屬相符，其中有關電話消息來源乙節，亦核與被害人甲
      ○○於警訊時及檢察官偵查中所指訴：在發生事情之前，乙○○有欠我二萬元
      未還，我與乙○○出來時，曾見過王玄明，但並沒有給王玄明行動電話號碼，
      我只有給乙○○電話號碼，其他人沒有；八十九年十二月十八日接獲來電時，
      未顯示電話號碼，當時我接聽電話後，對方僅問我是否知道他是誰，我說是不
      是蘇世斌，因為聲音聽起來很像蘇世斌，之後他告訴我要約我見面吃飯，並說
      他有約三位女孩一起出來，沒有車乘載，叫我幫忙，所以約我十點三十分見面
      等情節相符，此外，復有行動電話通聯紀錄附卷可稽。足徵甲○○之聯絡電話
      確係被告乙○○所提供。
（三）門號000000000及0000000000之行動電話，分別為被告乙
      ○○及共同被告王玄明於八十九年十二月十八日當日強盜被害人甲○○所使用
      之行動電話乙節，業據被告乙○○及判刑確定被告王玄明供承在卷。又判刑確
      定被告王玄明以前揭行動電話分別於八十九年十二月十八日十一時四十五分廿
      五秒、十二時五分三十二秒及十二時六分廿四秒，打電話給被告乙○○而由被
      告乙○○上開行動電話受話，分別一二七秒（即二分又七秒）、三十二秒及廿
      六秒等情，有和信電訊股份有限公司查詢門號0000000000之通聯記
      錄在卷可憑（見九十年偵緝字第二一○號卷第八七頁），亦核與判刑確定被告
      王玄明於檢察官偵查中供述稱：「（問：八十九年十二月十八日上午，乙○○
      有無跟你聯絡？）答：有，他打我的行動電話0000000000號或00
      00000000號，時間約在十一點多，而且當時只有乙○○及蕭智遠與我
      聯絡」及「（問：你上次庭訊時稱，當時乙○○與你電話聯絡之情形如何？）
      （提示0000000000號及0000000000號通聯）第一通電話
      是我在往大坑東路上，第二通是在以提款卡要去領錢時，而且第二通中間有斷
      掉」等語相符，足徵被告乙○○確有在判刑確定被告王玄明等五人於強盜被害
      人甲○○過程中密切與判刑確定被告王玄明互通電話無訛。
（四）判刑確定被告王玄明等五人強盜財物得手後，先前往理髮，並於同日下午二時
      許，在台中市○○○路一一五巷二十五號三樓之二王玄明之租住處，由王玄明
      負責朋分強盜所得財物，其中現金部分共九萬四千元，除支付五人理髮費用二
      千元及租車費用七千元及一千八百元外，餘款由蕭智遠與謝嘉文二人共分得二
      萬七千元，王玄明、林秋雄、陳易頤三人各分得一萬七千元，另由王玄明則在
      台中市七期一家ＰＵＢ店門口提供三千六百元予被告乙○○，作為其提供被害
      人甲○○聯絡電話幫助強盜目標之紅包，其餘現金一千六百元用以支付加油費
      用；除王玄明、蕭智遠分得之現金經花用後各尚餘八千元、七千元外，其餘現
      金均經花用殆盡；陳易頤另分得ＮＯＫＩＡ三三一○型號之行動電話乙支，經
      其變賣後，所得價款亦花用盡罄等情，業據共同被告王玄明等五人於警訊時供
      卷在卷，其中有關租車費用乙節，並據證人即南平租車俱樂部負責人江國堂到
      庭結證：「（問：王玄明是何時至你公司租車？）答：他是八十九年十一月三
      十日來租車，付了一千四百元的租金，於十二月十九日還車。十二月十二日收
      到一萬四千元、十二月十八日收到七千元、九十年一月三日付一千四百元」等
      語在卷，並有南平租車俱樂部收支日報表四張、估價單三張附卷足憑，又其中
      上開包紅包三千六百元予被告乙○○乙節，除判刑確定被告王玄明等五人前揭
      警訊及前（二）偵查中所述外，判刑確定被告王玄明更於原審法院審理時多次
      確認是在台中市七期一家ＰＵＢ包三千六百元予被告乙○○，而判刑確定被告
      王玄明與被告乙○○並無仇隙，又提供被害人甲○○電話予王玄明，更於事成
      之後，同赴ＰＵＢ消費，可見其等彼此之情誼，自無誣指之動機存在，足徵共
      同被告王玄明等五人前揭供述堪以採信。
（五）雖證人羅生松在原審法院到庭證稱：「（問：你與被告如何認識？）我是材料
      行的司機，我是送鐵過去認識被告的」、「（問：在八十九年十二月份你有沒
      有看過被告？）答：我是送鐵過去時，證人吳明輝吊車碰到被告的，被告在蓋
      鐵屋，在豐原市○○○街那邊」、「被告公司有叫鐵，我才會過去，我每天要
      送貨，所以我也不記得了」等語，及證人吳明輝於原審法院到庭證稱：「（問
      ：你與被告如何認識？）答：我是認識他父親，我從事於吊車的工作，是配合
      他父親鐵工的工作」、「（問：在八十九年十二月份你有沒有看過被告？）答
      ：被告他們有叫我們過去我們才過去，依我工作紀錄記載，我在八十九年十二
      月九日下午兩點到工地，當時有看過他，前後我都沒有去，所以沒有看到他」
      等語。證人王玄和在本院審理中證稱：八十九年十二月十七日在文心茶坊聊天
      ，沒有聽到乙○○告訴王玄明欠甲○○金錢事，亦無告訴王玄明說甲○○很有
      錢，我弟弟說被警察打的，並未談及任何行搶之事等語。惟本件係認定事前被
      告乙○○提供被害人甲○○之聯絡電話與王玄明，而便利實施強盜，於案發時
      又與王玄明保持密切聯繫，事後又分得紅包等情，是上開三位證人之證述，自
      不足為被告有利之認定。
（六）末查，被告乙○○先於八十九年十二月十七日，在台中市文心茶坊提供被害人
      甲○○之電話予判刑確定被告王玄明，繼又於八十九年十二月十八日於判刑確
      定被告王玄明等五人強盜甲○○財物之際，與判刑確定被告王玄明密切以電話
      聯絡，事後更分得紅包三千六百元，顯然以在判刑確定被告王玄明犯意強盜犯
      罪行為前及實施中予助力，事證甚為明確。
（七）綜上所述，被告乙○○確有幫助共同被告王玄明等五人強盜被害人甲○○之犯
      行無疑，被告前開所辯，無非嗣後畏罪卸責之詞，均不足採。本案事證明確，
      被告乙○○右揭犯行均堪認定。
二、按扣案之大小尖刀皆非屬槍砲彈藥刀械管制之刀械，有台中市警察局九十年四月
    十八日（九○）中市警保民字第五六○九號函影本一份在卷可按（見同上偵緝字
    第二一○號卷第五九頁），惟係金屬材質，客觀上足以對他人生命、身體之安全
    構成威脅，而具有危險性，屬刑法第三百二十一條第一項第三款所稱兇器。又按
    懲治盜匪條例業於九十一年一月三十日公布廢止，於同年二月一日失效，同時刑
    法第三百三十條第一項之加重強盜罪，亦於九十一年一月三十日修正公布施行，
    並自同年二月一日生效，屬於刑法第二條第一項之行為後法律有變更之情形，依
    刑法第二條第一項之規定，並參酌最高法院二十五年上字第二六七號、二十八年
    上字第二三九七號、五十一年台上字第二一七九號判例及九十一年度台上字第八
    三五號判決意旨，就行為時懲治盜匪條例第五條第一項第一款之所定法定刑為「
    無期徒刑或七年以上有期徒刑」變更為修正後刑法第三百三十條第一項之「七年
    以上有期徒刑」，應以修正後之法律較有利於被告，自應適用裁判時之法律即修
    正後之刑法第三百三十條第一項加重強盜罪加以處罰。公訴人就強盜部分未予比
    較適用，引用懲治盜匪條例第五條第一項第一款強盜罪起訴，容有未洽，起訴法
    條應予變更。被告就判刑確定被告王玄明等五人共同以強暴至使被害人甲○○不
    能抗拒而取其財物部分，核其所為係犯修正後幫助刑法第三百三十條第一項之結
    夥三人以上、攜帶兇器強盜罪。被告乙○○就判刑確定被告王玄明等五人將被害
    人甲○○由台中市○○區○○路強押至台中市○○路大坑山區「卡多里遊樂區」
    附近山區空地部分，因車行時間達十餘分鐘，剝奪被害人行動自由之時間尚非短
    暫，且車行復均有相當之距離，難認為強盜行為所當然包括，就此剝奪被害人甲
    ○○行動自由部分，因被告乙○○並未參與實行強盜罪構成要件之行為，應不犯
    有刑法第三百零二條第一項之妨害自由罪及判刑確定被告王玄明等五人強盜行為
    實施中共同強取得被害人甲○○之提款卡後，由判刑確定被告王玄明、陳易頤持
    提款卡至金融機構自動提款機提領款項，致該金融機構自動提款機誤以為係被害
    人甲○○之提款而予付款之部分，被告亦不另犯有刑法第三百三十九條之二第一
    項之由自動付款設備取得他人財物罪。被告乙○○就判刑確定被告王玄明等五人
    於實施強盜過程中致被害人甲○○受有如事實欄所示傷害部分，因屬判刑確定被
    告王玄明等五人犯行施強暴之當然結果，自不另論罪。是公訴意旨認被告乙○○
    就判刑確定被告王玄明等五人於實行強盜過程中致被害人甲○○受有如事實欄所
    示傷害部分，另犯刑法第二百七十七條第一項傷害罪，且與所犯強盜罪間，有方
    法結果之牽連關係，為牽連犯等情，尚有誤會，附此敘明。
三、原審法院認被告乙○○犯罪事證明確，予以論罪科刑，固非無見。惟查：(一)按共
    同正犯，必以共同實施或分擔實施一部行為之人為限，所謂實施，即實行犯罪構
    成要件之行為，已達於著手之程度而言；若事前參與計畫，而予相當之助力者，
    祗應論以事前幫助從犯。又刑法上之從犯，以在他人實施犯罪行為前或實施中，
    予以助力為構成要件（參照最高法院二十年非字第一三七號、二十八年上字第一
    一五六號判例）。本件被告乙○○於判刑確定被告王玄明等五人於實施加重強盜
    罪前，由被告乙○○提供被害人甲○○之聯絡電話予王玄明，而便利判刑確定之
    被告王玄明等五人實施加重強盜罪；又判刑確定被告王玄明實施強盜行為中與被
    告乙○○之通聯記錄，並無通話內容錄音，不能據以認定被告乙○○係實施強盜
    構成要件之行為。至判刑確定被告王玄明等五人實施加重強盜行為既遂後，另由
    王玄明提供三千六百元予被告乙○○，作為其提供被害人甲○○之聯絡電話，強
    盜目標之紅包，亦不能作為認定被告乙○○實施強盜部分行為，是被告乙○○係
    犯幫助上開加重強盜罪。原審判決誤認被告乙○○於事前同謀，而論予共謀共同
    正犯，實有欠合。(二)次查扣案大、小尖刀二支，既經台中市警察局鑑驗結果，皆
    非屬槍砲彈藥刀械管制條例所列管之刀械，而匕首係該條例第四條第一項第三款
    所列之刀械，原審判決均書寫為匕首，亦有欠當。被告乙○○上訴意旨仍飾詞否
    認犯罪，雖無可採，惟原審判決既有前揭之可議，自應由本院將原審判決撤銷改
    判。查被告乙○○係幫助判刑確定被告王玄明等五人犯加重強盜罪，為從犯，依
    刑法第三十條第二項規定減輕其刑。爰審酌被告乙○○只因被害人甲○○經濟良
    好，竟提供聯絡電話幫助判刑確定被告王玄明，王玄明即邀同蕭智遠、謝嘉文、
    林秋雄、陳易頤以強押被害人並施暴行搶之方式取得財物，其犯罪對社會治安危
    害自有影響，惟其僅係幫助犯，並未對被害人親自參與為強暴行為及其犯罪所得
    僅三千六百元、犯後態及被害人所受損害等一切情狀，量處如主文第二項所示之
    刑。次按共同正犯因相互間利用他人之行為，以遂行其犯意之實現，本於責任共
    同之原則，有關沒收部分，對於共犯間供犯罪所用之物，自應為沒收之諭知。惟
    幫助犯僅係對於犯罪構成要件以行為為加工，並無共同犯罪之意思，自不適用該
    責任共同原則，其幫助犯罪態樣與實施正犯有異，其所處罰者，乃其提供助力之
    行為本身，而非正犯，實施犯罪之行為，對正犯所有供犯罪所用之物，勿庸併為
    沒收之宣告（參照最高法院八十八年度台上字第六二三四號、八十九年度台上字
    第六九四六號判決要旨）。本件扣案之大、小尖刀各一支，分別係判刑確定正犯
    被告林秋雄、蕭智遠所有，自勿庸併為沒收之宣告，併予說明。
四、據上論結：應依刑事訴訟法第三百六十九條第一項前段、第三百六十四條、第二
    百九十九條第一項前段，第三百條，刑法第二條第一項前段，修正後第三百三十
    條第一項，第三十條第一項，第二項，判決如主文。
本案經檢察官丙○○到庭執行職務。
中        華        民        國  九 十 一  年     七     月　　十五　  日
                                  臺灣高等法院臺中分院刑事第一庭
                                   審判長法  官　陳　紀　綱
                                              法　官  蕭  錦  鍾
                                              法  官　方　艤  駐
右正本證明與原本無異。
如不服本判決應於收受送達後十日內向本院提出上訴書狀，其未敘述上訴之理由者並
得於提起上訴後十日內向本院補提理由書（均須按他造當事人之人數附繕本）。
                                              書記官　江　玉　萍
中        華        民        國  九 十 一  年     七     月　　十六　  日
附錄本案論罪科刑法條：
刑法第三百三十條第一項（修正後）
犯強盜罪而有第三百二十一條第一項各款情形之一者，處七年以上有期徒刑。
                                                                        Ｋ
